臺灣臺中地方法院刑事判決　　　　　　　　　　　　　九十一年度訴字第六五二號
　　公　訴　人　臺灣臺中地方法院檢察署檢察官
　　被　　　告　甲○○
　　指定辯護人　本院公設辯護人　丙○○
右列被告因強盜等案件，經檢察官提起公訴（九十一年度偵字第二五一一號），本院
判決如左：
    主  文
甲○○被訴搶奪、強盜及以不正方法由自動付款設備取得他人之物部分均無罪。
其餘被訴傷害部分不受理。
    理  由
一、公訴意旨略以：被告甲○○於民國九十一年二月二日凌晨一時四十分，陪同告訴
    人乙○○在設於臺中市○區○○路一九三號前之郵局自動提款機，由告訴人以其
    所持有之郵政儲金提款卡一張操作提款機提款，被告俟告訴人提得新台幣（下同
    ）一千元之紙鈔一張及取回該提款卡後，突自告訴人之背後以腳踢其臀部，待告
    訴人轉身，疏於防範之際，被告隨即意圖為自己不法之所有，搶奪告訴人手中之
    郵政儲金提款卡一張及千元紙鈔一張。被告又意圖為自己不法之所有，欲以該提
    款卡提領現金，竟基於傷害之犯意，以腳踢告訴人之腹部，致告訴人受有腹部鈍
    挫傷，並拉扯告訴人之頭髮，將告訴人拉至公益路與中美街口，逼問提款卡之密
    碼，告訴人因無力抵抗，無奈告知後，被告又拉扯告訴人之頭髮，拖拉至前開自
    動提款機前，喝令告訴人佇立在旁，不得離開，致使告訴人自由意思受到極度壓
    制而不能抗拒，任由被告以正確之密碼操作提款機領款，被告遂以告訴人告知之
    正確密碼，插入提款卡，操作提款機，提領告訴人帳戶內之存款六萬元，而以此
    強暴、脅迫之不正方法，由自動付款設備強取他人之物，因認被告涉犯刑法第三
    百二十五條第一項之搶奪（指提款卡及千元鈔各一張部分）、第二百七十七條第
    一項之傷害、第三百二十八條第一項之強盜罪嫌及同法第三百三十九條之二第一
    項之以不正方法由自動付款設備取得他人之物等罪嫌。
二、無罪部分：
  (一)按犯罪事實應依證據認定之，無證據不得推定其犯罪事實；又不能證明被告犯罪
    者，應諭知無罪之判決，刑事訴訟法第一百五十四條、第三百零一條第一項分別
    定有明文；且認定不利於被告之事實，須依積極證據，苟積極證據不足為不利於
    被告事實之認定時，即應為有利於被告之認定，更不必有何有利之證據，亦有最
    高法院三十年上字第八一六號判例可資參照；並認定犯罪事實所憑之證據，雖不
    以直接證據為限，間接證據亦包括在內；然而無論直接或間接證據，其為訴訟上
    之證明，須於通常一般之人均不致有所懷疑，而得確信其為真實之程度者，始得
    據為有罪之認定，倘其證明尚未達到此一程度，而有合理之懷疑存在時，基於無
    罪推定之原則，即應為無罪之判決（最高法院七十六年台上字第四九八六號判例
    參照）。復按告訴人之告訴，係以使被告受刑事訴追為目的，是其陳述是否與事
    實相符，仍應調查其他證據以資審認，亦有最高法院五十二年台上字第一三００
    號判例可資參照。再刑法第三百二十五條第一項搶奪罪、第三百二十八條第一項
    強盜罪及第三百三十九條之二第一項以不正方法由自動付款設備取得他人之物罪
    之成立，均以意圖為自己或第三人不法所有為其構成要件，如欠缺不法所有之意
    圖，即難以該罪相繩。本件公訴人認被告甲○○涉犯刑法第三百二十五條第一項
    之搶奪、第三百二十八條第一項之強盜及同法第三百三十九條之二第一項之以不
    正方法由自動付款設備取得他人之物等罪嫌，無非以右揭事實業據被告於警訊及
    偵查中坦承不諱，且經告訴人指訴甚詳，並有千元紙鈔及金融卡各一張之影本、
    贓物認領保管收據、中山醫學大學附設醫院中港分院出具之診斷證明書、郵政儲
    金匯業局自動提款機儲戶交易明細表各一件可稽等資為論據。訊據被告則否認有
    何搶奪、強盜及以不正方法由自動付款設備取得他人之物等犯行，並辯稱：伊與
    告訴人係男女朋友，案發當時伊與告訴人因二人感情之事發生爭執，伊叫告訴人
    領一千元給伊，告訴人領完後將提款卡及一千元丟給伊；伊問告訴人金融卡是何
    人的，並向告訴人借錢，告訴人告知係其母親所有者，伊不信，告訴人便將提款
    密碼告訴伊，叫伊領領看，伊領六萬元後便將錢還給告訴人等語。
  (二)本件公訴人固以右揭事實已經被告在警訊坦承不諱為據；然查被告於警訊時所製
    作之筆錄固記載：（「問」為警員提問，「答」為被告陳述）
    問：你於何時地向被害人強盜財物，請詳述？
    答：是於九十一年二月二日一時四十分許，我要載朋友乙○○回家時，我向曹女
        要回約同年月一日二十二時三十分許兩人吃宵夜的五百元，但曹女不肯給錢
        ，我即稱那我不載你回家了，即強行拉住曹女衣領前往中市○○路一九三號
        郵局提款機前叫曹女領錢還我，但曹女似乎不願意，還是領了一千元，待曹
        女轉身時我即用腳踼她臂部，並從她手上搶走一千元及曹女提款卡，且又踼
        她一腳，並強拉衣領及頭髮至中美街、公益路口處，逼問她提款卡密碼四四
        一三號後，我又拉她到郵局提款機前，叫她等我，不許走開，我即拿著她提
        款卡進入（插）提款機領了陸萬元，當我要離開時有一名陌生男子前來並出
        示證稱是警察（便服）時，我即將提領新台幣陸萬元及提款卡塞入曹女口袋
        後，我即離開現場，先前向曹女搶取之一千元未還給她。
    問：你為何要搶取曹女所有一千元及強行逼問提款卡密碼並領錢？
    答：一千元是曹女要還我的，提款卡密碼是想我們是朋友應該要給我知道。
    問：曹女不告知提款卡密碼為何要毆打她？
    答：她不告訴我，我愈想要知道所以才逼迫她告知。
    問：你持曹女提款卡領取陸萬元為何要將錢及卡片塞入口袋？
    答：因為我不相信曹女戶頭沒錢才如此做的。
    然經本院勘驗被告警訊時之錄音帶，被告在警訊時之供述應係：
    問：你今日因涉嫌強盜案件，我們打電話去找你時，時間十一點十分左右，是乙
      ○○帶我們前去找你，在民權路及梅川東路口，在你身上取出之一千元，是
        否即你向乙○○取走的一千元？
    答：是。
    問：你是何時、何地向乙○○拿取一千元？據乙○○所言是在凌晨一點四十分左
        右，你要載乙○○回去，你向她說要拿回中午及晚上吃飯的五百元，而她不
        要？
    答：是。
    問：而你說不要載她回去？
    答：是，後來我們走到快到郵局那邊，我就將她拉到提款機前叫她領錢還給我。
    問：那時她的意願？
    答：她心不甘情不願，但還是有領一千元給我。
    問：她領錢時，你如何對待她？你有踢她臀部？
    答：有，我有踢她臀部。
    問：然後她就將身上的錢及其他東西交給你？
    答：然後她就將身上的幾千元拿給我，後來她還有給我提款卡。
    問：你還有踢她？
    被告沈默不語。
    問：你總共踼她幾下？
    答：踢她及拉她頭髮共三、四下吧。
    問：拉她頭髮到那裡？
    答：拉到中美街。
    問：拉她到中美街欲作何事？
    答：因為她不想讓我知道她提款卡號碼，而我想我是她男朋友，我就拉她到那邊
        叫她說出來，她說號碼是四四一三，她說裡面沒什錢，我就不信，我就去試
        試看；我叫她等我一下，我就按最多六萬元，而提款機真的跑出錢來，那時
        剛好有便衣剛好來領錢。
    問：你如何知道他是便衣？
    答：他有拿證件給我們看。
    問：然後呢？
    答：我就告訴他我有打乙○○。
    問：錢及提款卡？
    答：那時警員擋在前面，我就在後面將錢及提款卡塞給乙○○，然後我就走了。
        我沒有意思要拿她的錢。
    問：你要走時，你之前向乙○○拿的一千元沒有退還給乙○○就走了嗎？
    答：是，吃飯錢我還沒有找她錢。
    問：你為何要拿一千元？
    答：因為中餐及晚餐都是我在出錢。
    問：她不要還你，你為何還向她拿？
    答：那時我沒錢，而她身上有錢，而吃飯的錢是我幫她出的。
    問：為何你要逼問乙○○提款卡密碼？
    答：因為她不想讓我知道，而我身上沒錢，想說我是她男朋友。
    問：你憑什麼要知道她的提款卡密碼？
    答：我沒有意思要領她的錢。
    問：曹小姐說她不要讓你知道提款卡密碼，為何你還要打她？
    答：因為她愈不想讓我知道去領她的錢，我就愈要知道，我就逼她講，她跟我說
        裡面沒什麼錢，我就試試看按最多六萬元，錢就跑出來。
    問：你與曹小姐認識？
    答：有。
    問：你與她有仇恨？
    答：沒有。
    問：就是那個曹小姐？
    答：是
    問：你說你拿曹小姐提款卡去領六萬元，為何又要將錢及提款卡塞進她的口袋？
    答：我沒有意思要拿，我是要讓她氣的。
    問：你說你不相信裡面有錢，你才會這麼做，為何你不敢當著便衣警察的面將錢
        還給她而將錢塞進她的口袋，你是否怕會被抓走？
    答：我沒有怕會被抓走，那時我領了我就可以直接走，因為那時有錄到，我沒有
        那個意思要拿，那時是因為不相信而按最多去領錢，領了六萬元要還給她。
    問：為何不現場順便還她並帶她走？
    答：因為她不要跟我走，我就將錢還給她。如果她要跟我走，我錢還是會塞給她
        。
    問：除了涉犯此案外，還另犯他案？
    答：沒有，就這樣，我沒有那個意思。
    問：你打她時，有拿兇器？
    答：沒有。
    問：有其他共犯？
    答：沒有。
    有被告九十一年二月二日警訊筆錄（見偵卷第六頁背面以下）及本院勘驗筆錄各
    一件（本院卷第七十九頁以下）在卷可稽；被告於警訊時即一再供述因其與告訴
    人係男女朋友，因其不相信告訴人之帳戶內無錢，故要試試看是否如告訴人所言
    ，且其並無要取告訴人金錢之意，而警訊筆錄均未記載，顯見警訊筆錄記載被告
    自白之事實，僅擷取被告不利於己之供述事實而為記載，對於被告相關有利於己
    之供述事實，均漏未記載，顯與被告真正供述之意旨不符，自難認被告已於警訊
    時自白犯罪，公訴人認被告已經於警訊時自白犯罪，尚嫌速斷。
  (三)又被告雖在檢察官訊問時供述「我對她說我沒錢了，要她提錢給我，但也不肯，
    所以我才強迫她提款一千元及提款卡給我，以還我吃飯的五百元。」、「有（指
    打告訴人），我打她之後又逼問她密碼。」、「有（指有以告訴人提款卡領款六
    萬元），但我在領完之後便還給她，」等語；然此僅係被告於經警移送檢察官時
    ，由內勤檢察官所為簡略之訊問（其後檢察官未曾再訊問被告），被告固承有有
    打告訴人及持告訴人提款卡領款之事實；然對於被告是否基於意圖為自己不法之
    所有，及其毆打告訴人後，告訴人是否已經陷於不能抗拒等相關構成要件事實，
    則均未為訊問，則是否可認被告已經於檢察官訊問時自白全部犯罪事實，已非無
    疑。且被告已在警訊時一再供稱其實際上並未要拿告訴人之金錢，而係因與告訴
    人為男女朋友，而告訴人愈不想讓她知道其提款卡密碼，被告則愈想知道，故而
    於問出告訴人提款卡密碼後，至提款機試試是否有錢等情，雖此部分警訊筆錄未
    記載，然業經本院勘驗屬實，已如前述。而按刑事訴訟法第一百五十六條第二項
    規定，被告雖經自白，仍應調查其他必要之證據，以察其是否與事實相符。立法
    目的乃欲以補強證據擔保自白之真實性；亦即以補強證據之存在，藉以限制自白
    在證據上之價值，以防止偏重自白，而發生誤判之危險。被告於警訊時及經警移
    送而在檢察官訊問時之供述，時問相隔僅一日，然其前後之供述，是否承認犯罪
    等，顯有不一致之處；且被告於經檢察官向本院聲請羈押，而於本院訊問時，即
    辯稱告訴人係其女友，伊雖有領錢，但無強盜告訴人款項之意思，有本院訊問筆
    錄可稽；從而，依前揭規定，自不能僅以被告在檢察官訊問時所為不完全之自白
    ，而為論罪之依據，仍應調查其他必要之證據，以查其是否與事實相符。
  (四)另查，公訴人雖以本件被告犯罪事實，已經告訴人於警訊時指述甚詳而為論罪之
    依據；然經本院訊問告訴人則指述「（案發經過？）從網咖出來後，我們因為感
    情問題有吵架，我們有拉扯，我領完一千元後把錢與提款卡一起給他，他就踢我
    臀部及肚子，之後他拉我頭髮及衣服一直到中美街他問我卡是誰的，我說是我媽
    的提款卡，那是我媽媽在之前給我的，然後他就問說那張卡是我我媽的，他不相
    信，我就說不相信就去提款看看，我告訴他密碼，他就拿那張卡去提款，我那時
    蹲在旁邊，甲○○他提錢快要提完時，警察就來了，問我說怎麼了，因為我那時
    眼睛紅紅的，甲○○問我說是否要跟他回去，我說不要，警察出示證明後叫一台
    巡邏車過來載我回去做筆錄，因為我們之前起爭執時就有人看到幫我報警了。他
    有打我，因為我人身體很不舒服，所以我說什麼也都不知道，卡跟錢是我丟給他
    。」、「（筆錄是照你所言製作的？）是。但警訊筆錄不是事實，是警察製作筆
    錄完後，警察念一遍筆錄給我聽，我才簽名。甲○○那時他有踢我肚子，我那時
    身體很不舒服。真正的事實是在法院講的才是事實。（見本院卷第二十六頁以下
    ）」由告訴人在警訊及本院審理時所指述之情節以觀，告訴人先後指述之情節顯
    然有不一致之處，非無瑕疵可指；本院審酌告訴人在本院所指關於提款卡及一千
    元係告訴人交給被告者，而被告之所以問其提款卡密碼，是因為二人為男女朋友
    ，被告不相信告訴人所言，故以提款卡試領等基本事實，核與被告在警訊（此部
    分警訊筆錄未記載）及本院之供述大致相符；且案發之時，告訴人甫遭其男友之
    被告毆打，並受有傷害，是其於該情境及精神狀態之下，在警訊時所言不免會有
    誇大之處，是應以告訴人在本院審理時所指述之情節，為屬可採。亦即案發當日
    ，關於提款卡及一千元，係告訴人交付被告，並自行告知被告提款卡密碼者，及
    其後被告雖有以告訴人之提款卡在該郵局提款機提領六萬元，然係因二人吵架，
    被告不相信告訴人所言提款卡為其母親所給者，故由告訴人告知提款卡密碼後，
    由被告在該提款機試領款項等事實，應可認定。
  (五)綜上所述，本件被告之自白既有前述所指與事實不符之處，且告訴人在所指述之
    情節又非無瑕疵可指；而公訴人所指千元紙鈔及金融卡各一張之影本、贓物認領
    保管收據、中山醫學大學附設醫院中港分院出具之診斷證明書、郵政儲金匯業局
    自動提款機儲戶交易明細表各一件等，分僅足資證明被告於案發時確有以告訴人
    之提款卡領款，及告訴人有受傷之事實；然本件公訴人所指一千元及提款卡，既
    係告訴人於領款後交付予被告者，並被告以告訴人之提款卡領款，僅係因男女朋
    友吵架，經告訴人同意後，以告訴人之提款卡試領，且被告於提領出六萬元後，
    隨即交付告訴人，自難認被告有何為自己不法所有之意圖，被告所辯，非不可採
    ；是公訴人所指事證，在訴訟上之證明，尚未達於通常一般之人均不致有所懷疑
    ，而得確信其為真實之程度者，而有合理之懷疑存在，自應即為有利於被告事實
    之認定；告訴人告知被告提款卡密碼之原因，係因與被告為感情之事吵架、爭執
    而告知，非出於被告之強暴、脅迫所為，亦與強制罪之構成要件不該當，應併予
    敘明。此外，本院復查無其他積極之事證，足認被告確有公訴人所指之搶奪、強
    盜及以不正方法由自動付款設備取得他人之物等犯行，本件為不能證明被告犯罪
    ，應就此部分諭知無罪之判決。
三、不受理部分：
    按告訴乃論之罪，告訴人於第一審辯論終結前，得撤回其告訴；又告訴經撤回者
    ，應諭知不受理之判決，刑事訴訟法第二百三十八條第一項、第三百零三條第三
    款定有明文。經查，本件告訴人告訴被告傷害部分之事實，公訴人認被告此部分
    之事實係犯刑法第二百七十七條第一項之傷害罪，依同法第二百八十七條前段規
    定，須告訴乃論。茲據告訴人於九十一年四月十六日審理時當庭撤回其告訴，依
    照上開說明，應諭知不受理之判決，又公訴人起訴雖認被告此部分傷害之事實，
    與前揭搶奪、強盜及以不正方法由自動付款設備取得他人之物等事實，有牽連犯
    之裁判上一罪之關係，然既經本院審理結果，認為前揭搶奪、強盜及以不正方法
    由自動付款設備取得他人之物部分不成立犯罪，傷害部分又欠缺追訴要件，則一
    部既不成立犯罪，即難與他部發生一部及全部之關係，自應分別為無罪及不受理
    之諭知（最高法院七十年台非字第一一號判例參照），附此敘明。
據上論斷，應依刑事訴訟法第三百零一條第一項、第三百零三條第三款，判決如主文
。
中      華      民      國      九十一      年    九    月    二十四    日
                                    臺灣臺中地方法院刑事第一庭
                                        法  官  林  源  森
右正本證明與原本無異
如不服本判決，應於收受本判決後十日內向本院提出上訴書狀，其未敘述上訴理由者
，並得於提起上訴後十日內向本院補提理由書狀（均須按他造當事人之人數附繕本）                                        書記官
「切勿逕送上級法院」
                                        書記官
中      華      民      國      九十一      年    九    月    二十七    日
